---
title: "anouchka-nouveau-bac-traduction-tidyverse"
author: "deroudilhep"
date: "14/02/2022"
output: html_document
---

```{r setup, include=FALSE}
knitr::opts_chunk$set(echo = TRUE)
```

# Traduction depuis *data.table* vers *tidyverse*
Pour écrire son code, anouchk a utilisé la librairie *data.table* [https://github.com/anouchk/Nouveau_bac_2021/blob/main/Top5_doublettes_par_type_formation.R](https://github.com/anouchk/Nouveau_bac_2021/blob/main/Top5_doublettes_par_type_formation.R). Voici une proposition pour obtenir un résultat similaire, en utilisant cette fois-ci la librairie *tidyverse*.

## Charger la librairie et importer le fichier .csv publié par le MESRI 
[https://data.enseignementsup-recherche.gouv.fr/explore/dataset/fr-esr-parcoursup-enseignements-de-specialite-bacheliers-generaux/export/](https://data.enseignementsup-recherche.gouv.fr/explore/dataset/fr-esr-parcoursup-enseignements-de-specialite-bacheliers-generaux/export/)

```{r lib & data}
library(tidyverse)

data1 <- read_delim("fr-esr-parcoursup-enseignements-de-specialite-bacheliers-generaux.csv", delim = ";", escape_double = FALSE, trim_ws = TRUE) %>% 
  rename("doublette" = "Enseignements de spécialité", "formation" = "Formation", "candidats" = "Nombre de candidats bacheliers ayant confirmé au moins un vœu", "recus" = "Nombre de candidats bacheliers ayant reçu au moins une proposition d'admission", "admis" = "Nombre de candidats bacheliers ayant accepté une proposition d'admission")
view(data1)
```

La fonction `read_delim()` permet de lire un fichier texte en prenant en compte les séparateurs pour en faire une table. Les arguments passés ici dans la fonction sont le délimiteur (ici `;`), l'argument `escape_double` permettant de spécifier si le fichier lu double les guillemets pour les fermer (dans ce cas `""""` vaut pour `"\""`) et enfin l'argument `trim_ws`, dans lequel `ws` signifie *whitespace* et qui indique à la fonction de supprimer les espaces blancs avant et après les valeurs. 

La fonction `rename()`, quant à elle, permet de renommer les colonnes d'une *table*. Elle prend comme argument d'abord le nouveau nom de la colonne, puis l'ancien, séparés par un symbole `=`. 

Enfin, le symbole `%>%` est l'un des points forts de la librairie *tidyverse*. Ce symbole s'appelle le *pipe* et permet de passer le résultat d'une fonction ou une variable comme objet d'une fonction suivante et ainsi de suite à l'infini. Concrètement, cela permet d'exécuter une fonction et d'en passer le résultat dans une autre fonction etc. 

## Calculer le nombre total d'admis par type de formation
Avec le *pipe*, on récupère le jeu de données et on le passe dans la fonction `group_by()` qui créé des sous-groupes artificiels au sein d'une table sur lesquels il est ensuite possible d'exécuter des fonctions. 

Avec la fonction `summarise()` on créé un nouveau jeu de données qui est une aggrégation du premier en fonction d'un calcul spécifié. Il faut indiquer le nom de la nouvelle colonne qui recevra les résultats et le calcul à effectuer, séparés par le symbole `=`. Ici, on demande donc à ce que la nouvelle colonne *candidats* contienne la somme de la précédente colonne *candidats*. Comme on a groupé la *table* par formation, on aura le résultat par formation au lieu de n'avoir que le résultat pour toute la *table*. 

```{r total admis} 
total_admis <- data1 %>%
  group_by(formation) %>%
  summarise(candidats = sum(candidats), recus = sum(recus), admis = sum(admis))
```

## Le top 5 des doublettes par formation
Sur le même principe qu'au-dessus, on mène nos opérations sur des sous-groupes de lignes rassemblées grâce à la fonction `group_by()` qui met ensemble les formations. Ici, on trie la *table* grâce à la fonction `arrange()` avec deux critères, c'est-à-dire d'abord la colonne formation, puis la colonne admis dans l'ordre décroissant (d'où le *nest* de la fonction `desc()` qui permet de préciser que l'on désire l'ordre décroissant).

Puis grâce à la fonction `slice_head()` on récupère les cinq premières lignes de chaque sous-groupe, puisque la fonction `group_by()` fait encore effet jusqu'à ce que l'on ne l'annule. 

```{r top 5}
top5 <- data1 %>%
  group_by(formation) %>%
  arrange(formation, desc(admis)) %>%
  slice_head(n = 5)
```

Il ne reste plus qu'à exporter nos résultats en .csv. La fonction `write_csv()` du *tidyverse* permet de le faire simplement.

```{r export}
write_csv(total_admis, "total-admis-par-type-de-formation.csv")
write_csv(top5, "top5-admis-par-type-de-formation.csv")
```